臺灣臺中地方法院民事判決
                          109年度勞訴字第227號
原      告  邱珍玲  
訴訟代理人  黃建閔律師
被      告  晨智實業股份有限公司

法定代理人  蕭清松  
訴訟代理人  蔡得謙律師
            蔡奕平律師
上列當事人間勞資爭議事件，本院於民國110年12月30日言詞辯
論終結，判決如下：
    主    文
一、被告應給付原告新臺幣532,098元，及自民國109年11月19日
    起至清償日止，按年息百分之5計算之利息。
二、被告應開立非自願離職證明書予原告。
三、訴訟費用由被告負擔71％，餘由原告負擔。
四、本判決第一項得假執行。但被告如以新臺幣532,098元為原
    告預供擔保，得免為假執行。
五、原告其餘假執行之聲請駁回。
    事實及理由
甲、程序部分：
壹、按訴狀送達後，原告不得將原訴變更或追加他訴。但擴張或
    減縮應受判決事項之聲明者，不在此限。民事訴訟法第255 
    條第1 項第3 款定有明文。本件原告起訴之時，請求聲明為
    ：㈠被告應開立非自願離職證明書予原告。㈡被告應給付原告
    新臺幣（下同）471,171元。㈢請准宣告假執行（見本院卷㈠
    第13頁）；嗣於起訴狀繕本送達被告後，於民國110 年2月4
    日以民事擴張聲明暨準備續狀，將上開第㈡項聲明變更為：
    被告應給付原告752,140 元，其中471,171元自起訴狀繕本
    送達翌日起至清償日止按年息百分5計算之利息，其中280,9
    69元自本書狀繕本送達翌日起至清償日止按年息百分之5計
    算之利息（見本院卷㈠第245頁），核並未變更訴訟標的，僅
    屬擴張應受判決事項之聲明，與前揭規定並無不合，應予准
    許。
乙、實體部分：
壹、原告主張：
一、原告自101年1月2日起受僱予被告擔任船務主管，每月本  
    薪40,000元、主管加給5,000元。109年4月17日因被告訂單
    量減縮，兩造簽訂「勞雇雙方協商減少工時協議書」協議降
    低工時及薪資，嗣於109年4月27日上午9時許，被告法定代
    理人蕭清松竟以勞動基準法第11條第1項第2款事由資遣原告
    ，並以「不簽就讓你每天收存證信函」、「告到死」等語脅
    迫，強逼原告簽立放棄資遣費切結書（逼迫原告簽立放棄資
    遣費切結書，下稱切結書），惟遭原告拒絕，以致原告因此
    噩夢連連、體重急速下降等而患有憂鬱。原告任職期間，被
    告未依法給足加班費，構成勞動基準法第14條第1項第5、6
    款事由，原告於109年5月8日寄發存證信函終止兩造間勞動
    契約（被告於同年5月11日收受，原證4、15），並於同年5
    月15日向財團法人臺中市勞雇關係協會申請勞資爭議調解時
    ，再為終止勞動契約之意思表示。
二、茲就原告請求項目及金額，分述如下：
  ㈠加班費：依據勞動基準法第24條第1項第1、2款規定，請求平
    日加班費451,720元（日期、時間，詳如民事擴張聲明暨準
    備續狀所附之附表一，即本院卷㈠第249至274頁），假日加
    班費共計68,170元（日期、時間詳如民事擴張聲明暨準備續
    狀後附之附表二，即本院卷㈠第275至276頁），共計519,890
    元。又被告製作的原告加班費統計表（原證7，見本院卷㈠第
    55頁）雖記載「2019年已付加班費45,259元（2020/01/22支
    付），然被告於109年1月22日匯入161,025元，依匯款日期
    及數額可知，該筆款項性質為年終獎金，並非加班費。
　㈡預告工資：原告任職被告之年資共計8年又116日（101年1月2
    日起至109年4月27日止），依據勞動基準法第16條第1項第3
    款規定，應給付30日預告工資，依據資遣前6個月之月平均
    工資為45,000元計算，故原告請求30日預告工資為45,000元
    。
　㈢資遣費：原告任職被告之年資為8年又116日，月平均薪資為4
    5,000元，依據勞工退休金條第第12條第1項規定，得請求被
    告給付資遣費為187,250元（計算式：45,000元×〈4+（116/3
    65）×1/2〉＝187,250元）。
　㈣非自願離職證明書：被告以勞動基準法第11條第1項第2款規
    定資遣原告，屬於就業保險法第11條第3項之情形，依據勞
    動基準法第19條及就業保險法第25條第3項規定，請求被告
    開立非自願離職證明書給原告。
三、聲明：如程序部分所載。　　　
貳、被告抗辯：
一、原告身為被告之船務部門經理，卻未以身作則，假借聯繫公
    事名義在公司電腦安裝並成立「QQ聊天軟體」群組，併同步
    連線個人手機，於108年5月7日至8日、108年7月28日至29日
    之間，在上開群組中散佈公司法定代理人蕭清松與公司女同
    事有不正常之男女關係，對蕭清松名譽重大侮辱行為，聊公
    事以外話題，甚至製造不實言論行為，該等行為違反工作規
    則，被告於109年4月27日向原告提出簽署悔過切結書（即被
    證2），併依據勞動基準法第12條1項第2款、第4款規定終止
    與原告間之勞動契約，要求被告應對其利用職務之不當行為
    負責，惟原告拒絕簽署悔過切結書，亦不具悔意，蕭清松為
    維護自身權益及公司內部管理機制，不得已對原告提起損害
    賠償訴訟，經本院民事庭109年度訴字第2834號及臺灣高等
    法院臺中分院110年度上易字第441號判決在案（下簡稱前案
    ）。被告既以上開事由終止兩造間之勞動契約，原告請求被
    告給付資遣費、預告工資、非自願離職證明書，即無理由。
二、被告係以勞動基準法第12條第1項第2、4款事由終止兩造間
    之勞動契約，並非如原告主張被告係以勞動基準法第11條第
    1項第2款事由終止勞動關係；縱為是，對於原告計算之資遣
    費及預告工資金額固無意見，惟就加班費部分，因公司員工
    出勤管理辦法（2018/10/22修訂生效）第3條規定，若員工
    加班，需事先向主管申請並簽核，被證5之員工出勤管理辦
    法是108年3月22日更新後的版本，至於被證11電腦截圖上仍
    顯示「2019/3/22上午10：12」是因未隨之更正；況原告身
    為船務經理，屬經營管理階層人員，屬資方代表為責任制性
    質，理應知悉，且其迄未向被告提出加班申請並簽核，原告
    請求108年3月22至109年4月27日間之加班費（平日、假日）
    即屬無據。被告每年均給予優渥的年終獎金，實質上含有加
    班費之性質，自不得再請求被告給付加班費。
三、答辯聲明：
　㈠原告之訴及其假執行之聲請均駁回。
  ㈡如受不利判決，請准提供擔保宣告假執行。　　　　　
參、法院會同兩造整理並協議不爭執事項與爭執事項，如下（本
    院依判決格式修正或增刪文句，見本院卷㈡第255至257頁）
    ：
一、不爭執事項：
  ㈠原告自101 年1 月2 日起受僱於被告，自106 年11月1 日擔
    任船務主管職務，106 年10月至109 年4月間，每月本薪為4
    0,000元，主管加給為5,000 元。
  ㈡彈性上班時間從上午9 時至9 時30分，彈性下班時間從下午6
     時至6時30分，中間休息1 個小時。
  ㈢109 年4 月17日因受全球新冠肺炎疫情之影響，兩造間簽訂
    「勞雇雙方協商減少工時協議書」（即原證二） ，協議降
    低工時及薪資（見本院卷㈠第39至41頁）。
  ㈣被告於109 年4 月9 日資遣楊之萱、方仲萍、林郁惠、廖佳
    瑜等4 名員工。
  ㈤原告於109 年5 月8 日寄發存證信函予被告（即被證4，見本
    院卷㈠第143頁），被告於109 年5 月11日收到（見本院卷㈠
    第277頁）。
  ㈥被告2014、2015、2017、2018年員工出勤管理辦理則如原證
    二十至原證二十三（見本院卷㈡第69至109頁）。
  ㈦原告104 年之年終獎金為117,000 元，105 年之年終獎金為
    151,000 元，106 年5 之年終獎金為119,500 元，107 年之
    年終獎金為157500元。
  ㈧被告法定代理人蕭清松對於原告提起侵權行為損害賠償事件
    ，經本院民事庭於110 年5 月28日以109 年度訴字第2834號
    民事判決（被證13）判命原告就被證1之言論，應給付蕭清
    松30萬元，原告不服提起上訴，臺灣高等法院臺中分院以11
    0 年度上易字第411 號判決原告應賠償蕭清松10萬元確定在
    案。
  ㈨如原告主張有理由，原告可請求資遣費為187,250 元、預告
    工資為45,000元。
二、爭執事項：
  ㈠被告抗辯因原告有勞動基準法第12條第2 、4 款之事由，被
    告於109年4月27日終止兩造勞動契約，有無理由？　　
  ㈡原告主張被告以勞動基準法第11條第1 項第2 款事由終止勞
    動契約之事由，有無理由？（原告主張109 年4 月27日被告
    法定代理人口頭請原告離職但沒有書面證據、被告抗辯109 
    年4月27日並無依勞動基準法第11條第1 項第2 款終止勞動
    契約，而係依照勞動基準法第12條第1 項第2 、4 款事由終
    止與原告之勞動契約，如被證2 ）
  ㈢原告於109年5月8日以勞動基準法第14條第2 款、第5 款、
    第6 款終止勞動契約（被告於109年5月11日收受存證信函而
    生效），有無理由？
  ㈣如上開爭執事項有理由，原告請求被告給付資遣費係187,250
    元、預告工資係45,000元、加班費係519,890 元及請求被告
    開立非自願離職證明書，有無理由？
肆、得心證之理由：
一、被告抗辯因原告有勞動基準法第12條第2 、4 款之事由，其
　　於109年4月27日終止勞動契約，是否合法？
  ㈠按勞工對於雇主、雇主家屬、雇主代理人或其他共同工作之
    勞工，實施暴行或有重大侮辱之行為者，或勞工違反勞動契
    約或工作規則，情節重大，或勞工有違反勞動契約或工作規
    則，情節重大者，雇主得不經預告終止契約；此項終止契約
    ，應自知悉其情形之日起，30日內為之，勞基法第12條第1
    項第2款、第4款及第2項定有明文。所謂「重大侮辱」，應
    就具體事件，衡量受侮辱者（即雇主、雇主家屬、雇主代理
    人或其他共同工作之勞工）所受侵害之嚴重性，並斟酌勞工
    及受侮辱者雙方之職業、教育程度、社會地位、行為時所受
    之刺激、行為時之客觀環境及平時使用語言之習慣等一切情
    事為綜合之判斷，並視該勞工之侮辱行為是否已達嚴重影響
    勞動契約之繼續存在；至於「情節重大」，原屬不確定之法
    律概念，不得僅就雇主所訂工作規則之名目條列是否列為重
    大事項作為決定之標準，須勞工違反工作規則之具體事項，
    客觀上已難期待雇主採用解僱以外之懲處手段而繼續其僱傭
    關係，且雇主所為之解僱與勞工之違規行為在程度上須屬相
    當，方屬上開規定之「情節重大」。舉凡勞工違規行為之態
    樣、初次或累次、故意或過失、對雇主及所營事業所生之危
    險或損失、勞雇間關係之緊密程度、勞工到職時間之久暫等
    ，均為判斷勞工之行為是否達到應予解僱之程度之衡量標準
    （最高法院97年度台上字第2624號判決意旨參照），法院審
    酌時除應評估勞工是否有可歸責事由外，其判斷標準，應以
    勞工違反工作規則之事由，是否已達到非將之解僱為最後之
    手段，否則不能防免之嚴重程度，始克當之；且尚應審酌雇
    主之解僱處分，依社會通念是否符合必要性、相當性及比例
    原則，以平衡勞資關係。 
　㈡被告主張原告於108 年5 月7 日至8 日、108 年7 月29日間
    ，於公司電腦「QQ聊天軟體」聊天群組散布、 被告法定代
    理人蕭清松與公司女同事間有不正常之男女往來關係等不實
    言論乙情，為原告否認。惟查，原告於被告公司內之英文名
    字為Sandra，其設定於QQ聊天軟體之註冊帳號為「Sandrade
    90000000il .com 」之事實，於前案兩造所不爭執，堪為真
    實。上開事實，業據前案證人楊之萱、張宜蓁、邱婉媜於審
    理中證述碁詳，並有群組對話截圖在卷可佐證，而原告因有
    侵害被告法定代理人蕭清松之人格權，致蕭清松受有損害，
    該行為業經本院民事庭於110 年5 月28日以109 年度訴字第
    2834號民事判決判命原告就應給付蕭清松30萬元，原告不服
    提起上訴，復經臺灣高等法院臺中分院以110 年度上易字第
    411 號判決原告應賠償蕭清松10萬元確定在案，亦為兩造不
    爭執（見不爭執事項第㈧項），並有前揭民事判決書在卷可
    佐（見本院卷㈡第41至50頁被證13），堪認真實。執是原告
    上開行為於客觀上顯對於被告法定代理人蕭清松有重大侮辱
    。
　㈢被告法定代理人於109年4月27日因原告有前揭侮辱其個人人
    格權行為，要求原告徹底改過不再繼續有任何散佈不實，及
    不當言語、不當行為傷害公司及任何一員名譽等，此部分衡
    情於法，尚屬合理，然被告卻要求原告簽署悔過切結書（即
    被證2，見本院卷㈠第137至139頁），並放棄任何資遣費及加
    班費，此部分顯屬強人所難，蓋原告自101年1月2日起即任
    職被告，至是日之任職年資已有8年3個月又25日，果若原告
    依法尚有權要求被告給付資遣費或加班費，則被告即有義務
    給付資遣費或加班費，然被告卻藉此要求原告簽署悔過切結
    書欲免除僱主法律上義務，實屬不該。又被告法定代理人上
    開人格名譽受損，已可循司法上民事訴訟賠償獲得彌補，再
    衡以原告年資斐短，擔任船務經理，屬管理階級，顯見在工
    作上應得被告肯認及信賴，然僅因原告一時不法行為，被告
    卻選擇斷然免除其職務，而非選擇溝通或降級、減薪等之內
    部懲處，是被告前揭解僱行為，難認客觀上已達難以期待公
    司採用解僱以外之懲處手段而繼續其僱傭關係之「情節重大
    」程度；是被告既未先對原告加以申誡、警告、記過等各種
    懲戒處分，或在管理上調動將其降職或調動至其他適任職務
    等措施，即逕行解僱原告，實難認已符合懲戒之相當性原則
    ，亦有違解僱之最後手段原則，堪認被告以上揭事由解僱原
    告，顯嫌速斷，尚難認係合法。
  ㈣綜上，被告於109年4 月27 日以勞動基準法第12條第1 項第2
    、4 款規定終止兩造間之勞動契約，於法不合。
二、原告主張被告係以勞動基準法第11條第1 項第2 款事由終止
    勞動契約之事由，有無理由？
　㈠原告主張被告於109年4月27日係以勞動基準法第11條第1項第
    2款業務緊縮事由終止兩造間之勞動關係乙情，為被告所否
    認，並辯以其係以原告對其法定代理人蕭清松有侮辱行為，
    依勞動基準法第12條第1項第2、4款事由解僱等語。按民事
    訴訟如係由原告主張權利者，應先由原告負舉證之責，若原
    告先不能舉證，以證實自己主張之事實為真實，則被告就其
    抗辯事實即令不能舉證，或其所舉證據尚有疵累，亦應駁回
    原告之請求（最高法院17年第917號判例要旨參照）。是原
    告自應就其上開主張應負舉證之責任。
　㈡查，於109 年4 月17日因受全球新冠肺炎疫情之影響，兩造
    間簽訂「勞雇雙方協商減少工時協議書」協議降低工時及薪
    資（見本院卷㈠第39至41頁原2），被告於109 年4 月9 日資
    遣楊之萱、方仲萍、林郁惠、廖佳瑜等4 名員工等事實，為
    兩造不爭執（見不爭執事項第㈢、㈣項），上開協商減少工時
    協議書係於109年4月17日簽署，並非於109年4月27日，且依
    卷附之打卡紀錄資料（見本院卷㈠第頁），原告自簽署該協
    議書起至109年4月27日期間，均有被告正常上班，甚至有加
    班之情形，顯見被告公司業務量並無不正常，且兩造就蕭清
    松曾代表被告於109 年4 月27日向原告提出悔過切結書，除
    依勞動基準法第12條第1 項第2 款、第4 款之規定終止勞動
    契約外，並要求原告應對其不當之職務行為負責，且離職後
    不得再有以不當言語或行為傷害公司及蕭清松之行為等，惟
    原告當日即表示拒絕於悔過切結書上簽名等事實，並於前案
    列為不爭執（見前案判決書不爭執事項第㈢項），復經本院
    前開論述於法未合，足證被告於109年4月27日確實係以勞動
    基準法第12條第1 項第2 款、第4 款之規定終止兩造間之勞
    動契約，並非以勞動基準法第11條第1 項第2 款事由終止勞
    動契約之事由，原告復未提出其他事證供調查，是原告此部
    分主張，難以採信。　
三、原告依勞動基準法第14條第1 項第2、5、6 款規定終止本件
    勞動契約，是否有理由？
  ㈠按「經中央主管機關核定公告下列工作者，得由勞雇雙方另
    行約定，工作時間、例假、休假、女性夜間工作，並報請當
    地主管機關核備，不受第30條、第32條、第36條、第37條、
    第49條規定之限制。一、監督、管理人員或責任制專業人員
    。二、監視性或間歇性之工作。三、其他性質特殊之工作。
    」、「本法第84條之1 第1 項第1 款、第2 款所稱監督、管
    理人員、責任制專業人員、監視性或間歇性工作，依左列規
    定：一、監督、管理人員：係指受僱主僱用，負責事業之經
    營及管理工作，並對一般勞工之受僱、解僱或勞動條件具有
    決定權力之主管級人員。二、責任制專業人員：係指以專門
    知識或技術完成一定任務並負責其成敗之工作者。三、監視
    性工作：係指於一定場所以監視為主之工作。」勞基法第84
    條之1 、同法施行細則第50條之1 分別定有明文。
　　本件被告雖辯稱：原告為船務經理，為經營管理階層人員，
    屬資方代表為責任制性質，請求加班費，無理由云云；惟查
    ，被告並未提出兩造約定有責任制相關經主管機關備核資料
    供本院審酌，且兩造倘係以月薪總額約定之責任制，則兩造
    間應有明確約定原告負責之全部工作內容及所屬責任範圍，
    無拘束原告工作時數之必要，然兩造確有約定上下班時間（
    見不爭執事項第㈡項）；復要求原告須於上下班打卡（即被
    證9，見本院卷㈠第303至335頁），顯見兩造係以工作時間計
    算報酬，難認兩造係以月薪總額約定之責任制，被告復再未
    提出其他證據證明兩造確有上開約定，則被告為此辯解，尚
    非可採。
　㈡又被告辯稱：被告員工出勤管理辦法（2018/10/22修訂生效
    ）第3條規定，若員工加班，需事先向主管申請並簽核，原
    告身為船務主管理應知悉，且迄未向被告提出加班申請並簽
    核云云；然查：
  ⒈被告之員工出勤管理辦法自西元2015年（104年）起，若有修
    正，被告均以電腦電子郵件方式傳遞給員工，並在電子郵件
    內容中簡單敘述該年度修改之重點（見本院卷㈡第87、99、1
    09頁），此觀原告提出之原證21至原證23即明（見本院㈡第7
    9至109頁），而西元2018年（107年）10月22日下午2時41分
    許傳遞給員工電子郵件，僅提及特休修改後「特休假需於個
    人休假年度休畢，因工作需求無法休畢，如未申請結算，則
    遞延至次一年度實施」，對於「加班需事先向主管申請並簽
    核」乙情卻隻字未提，並附件「1022出勤管理辦理」（見本
    院卷㈠第221、223頁、㈡第109頁），顯與被告往常作法不一
    。再者，被告辯稱被證5之員工出勤管理辦法是108年3月22
    日更新後的版本，被證11電腦截圖上仍顯示「2019/3/22上
    午10：12」是因電腦未隨之更正，然觀以前揭原證21至原證
    23之歷次員工出勤管理辦理，均未有108年3月22日該次版本
    修正通知，被告復未提出自108年3月22日至108年10月22日
    期間有何修正或通知員工之相關資料供本院審認，而「加班
    需事先向主管申請並簽核」乙情攸關員工薪資之權益，被告
    竟未在公告或以電子郵件通知留存，顯見未盡到告知義務，
    該不利益自不得由員工承擔，是被告上開辯解，難以採信。
  ⒉另觀以卷附之被告製作原告加班費統計表（原證7，見本院卷
    ㈠第55頁）記載「2019年已付加班費45,259元（2020/01/22
    支付），顯見被告確實曾支付原告加班費；倘如被告辯稱原
    告迄今未提出加班申請，及未經主管簽核，則被告豈會於有
    上筆加班費支出？堪認上開被告辯稱被證5之員工出勤管理
    辦法是108年3月22日更新後的版本，已修正為「加班需事先
    向主管申請並簽核」乙情，即有疑義，要難採為被告有利之
    認定。
  ㈢被告確實有未依約給付加班費之情，原告依勞動基準法第14
    條第1 項第5、6 款規定終止兩造間之勞動契約，於法有據
    ：
　⒈按雇主不依勞動契約給付工作報酬、違反勞動契約或勞工法
    令，致有損害勞工權益之虞者，勞工得不經預告終止契約，
    勞動基準法第14條第1項第5款、第6款定有明文。又非對話
    而為意思表示者，其意思表示，以通知達到相對人時，發生
    效力，民法第95條第1項本文亦定有明文。
　⒉按出勤紀錄內記載之勞工出勤時間，推定勞工於該時間內經 
    雇主同意而執行職務，為勞動事件法第38條所明定。本件被
    告確實有提供打卡設備供員工打卡（見本院卷㈠第頁303至33
    5），是原告是否有加班之事實，自應以打卡紀錄認定。觀
    以卷附原告之薪資條（見本院卷㈠第31至37頁），再比對原
    告之打卡紀錄（見本院卷㈠第303至335頁），原告確實有加
    班之紀錄，而被告卻未依約在該月份給付加班費；堪認被告
    確實未依勞動契約及勞工法令給足加班費，而有勞動基準法
    第14條第1項第5款、第6款所定之情事。
　⒊又被告於108年4月27日終止勞動契約為不合法，業如前述，
    兩造間僱傭關係仍然存在，則原告於109 年5 月8 日以勞動
    基準法第14條第1項終止勞動契約，寄發存證信函予被告（
    即被證4，見本院卷㈠第143頁），被告於109 年5 月11日收
    到（見本院卷㈠第277頁）；復於109年4月27日以被告未足額
    給付工資及加班費等事由，申請勞資爭議調解，並請求被告
    給付資遣費等、開立非自願離職證明，此有勞資爭議調解紀
    錄（本院卷㈠第141頁）為證，足見原告於寄發存證信函時，
    業已表明依勞動基準法第14條第1項規定終止勞動契約之意
    思，堪認兩造間之勞動契約業經原告依勞動基準法第14條第
    1項第5款、第6款規定，於被告109年5月11日收受上開存證
    信函而合法終止。至原告主張被告有勞動基準法第14條第1
    項第2款事由，然原告並未提供積極事證供審認，此部分難
    以為其有利認定。
四、原告得否請求加班費、資遣費、預告工資及非自願離職證明
    書：
  ㈠加班費：
　⒈按雇主延長勞工工作時間者，其延長工作時間之工資，依下
    列標準加給：延長工作時間在2小時以內者 ，按平日每小
    時工資額加給3分之1以上。再延長工作時間在2小時以內者
    ，按平日每小時工資額加給3分之2以上。雇主使勞工於第36
    條所定休息日工作，工作時間在2小時以內者，其工資按平
    日每小時工資額另再加給1又3分之1以上；工作2小時後再繼
    續工作者，按平日每小時工資額另再加給1又3分之2以上 ；
    勞工每7日中應有2日之休息，其中1日為例假日，1日為休息
    日；勞工正常工作時間，每日不得超過8小時；雇主經徵得
    勞工同意於休假日工作者，工資應加倍發給，勞動基準法第
    24條、第30條第1項、第36條第1項及第39條分別定有明文。
     
　⒉本件被告既積欠原告平日延長工時加班費、休息日出勤加班
    費、國定假日出勤加班費差額之事實，則原告依勞動契約之
    法律關係、勞動基準法第24條、第39條之法律規定，請求被
    告給付加班費差額共計390,107元，即屬有據（加班日期、
    加班時間、加班費，均詳如附表一平日加班費、附表二休息
    日加班費、附表三例假日及國定假日加班費所示）（附說明
    ：⒈兩造僅約定中午約休息1小時，就下班後之加班並未約定
    有時休息，然依一般人正常作息時間，通時於晚間7時至8時
    許，為晚餐進食時間，且被告公司自下午1時許開始上班，
    於此時人體身理結構，理應於適當休息，是本院基上認為本
    件若有晚上加班，則認為晚間7時至8時許，為晚餐休息時間
    ，自應扣除加班時間，衡情尚屬合理，則倘原告認為無須休
    息仍持需加班，則屬變態事實，應由其負舉證之責。⒉就附
    表二休息日加班費〈西元2017年1月14日〉、附表三之例假日
    及國定假日加班費〈西元2016年1月17日、2016年3月27日、2
    016年9月4日〉打卡時間1分鐘、16分鐘、2分鐘，顯不足顯示
    週六或假日加班之情形，不准予加班費，附此敘明）。
　⒊另原告主張被告製作的原告加班費統計表（原證7，見本院卷
    ㈠第55頁）記載「2019年已付加班費45,259元（2020/01/22
    支付），依匯款日期及數額可知，該筆款項性質為年終獎金
    ，並非加班費云云；然觀以原告薪資轉帳存摺明細雖顯示於
    109年1月22日被告匯入「獎金」161,025元（見本院卷㈠第23
    頁），然依據被告所製原告109年1月份薪資條，加班費45,2
    59元、年終獎金112,241元、業績獎金12,000元，而該加班
    費45,259元核與原證8原告自104年5月1日起至109年4月27日
    止之加班明細、計算相符，而員工之薪資應以僱主薪資單明
    細為主，而非以新轉帳戶存摺顯示名稱為準，是堪認該筆45
    ,259元應係上開期間之加班費，而非年終獎金。被告既已給
    付上開加班費45,259元，自應扣除45,259元，故原告得請求
    被告給付之加班費為344,848元【計算式：390,107元-45,25
    9元＝344,848元】，逾此範圍之請求，於法無據，不應准許
    。
  ㈡資遣費部分：
  ⒈按勞工依勞動基準法第14條規定終止契約，得準用同法第17
    條規定請求雇主給付資遣費，勞動基準法第14條第3 項規定
    可知參照。又按勞工適用本條例之退休金制度者，適用本條
    例後之工作年資，於勞動契約依勞動基準法第11條、第13條
    但書、第14條及第20條或職業災害勞工保護法第23條、第24
    條規定終止時，其資遣費由雇主按其工作年資，每滿一年發
    給二分之一個月之平均工資，未滿一年者，以比例計給；最
    高以發給六個月平均工資為限，不適用勞動基準法第17條之
    規定。依前項規定計算之資遣費，應於終止勞動契約後30日
    內發給。為勞工退休金條例第12條第1 項、第2 項所明定。
    依勞動部83年4 月9 日台(83) 勞動2 字第25564 號函釋，
    「一個月平均工資」等於勞工退休或資遣前6 個月工資總額
    直接除以六。查本件兩造間之勞動契約，業經原告依勞動基
    準法第14條第1 項第5、6款規定，於109 年5月11日合法終
    止，則原告自得依同法第14條第3 項規定準用第17條規定請
    求被告給付資遣費，於法有據。
　⒉又原告自101年1月2日起至109年5月11日止任職於被告，年資
    為8年4月又9日，資遣前6個月平均工資為45,000元（自108
    年11月1日至109年5月11日止），資遣費為188,100,元【計
    算式：45,000元×1/2 ×﹝8+（4+ 9/30）/12﹞＝188,100元】，
    則原告請求被告給付資遣費187,250元，應予准許。
  ㈢預告工資：
　⒈按勞動基準法第16條規定，雇主依同法第11條或第13條但  
    書終止勞動契約者，應給付預告期間工資予勞工。雖勞工於
    同法第14條第1項所定情形，亦得不經預告而終止勞動契約
    ，惟同條第4項就勞工依此不預告終止勞動契約之情形，僅
    明文規定得準用同法第17條之規定，請求資遣費，而未將同
    法第16條關於預告期間工資之規定亦明列在準用之列，自屬
    有意排除，在法源基礎及理論上，自不許再依類推解釋之方
    法使之亦可請求預告工資，是勞工依勞動基準法第14條規定
    終止勞動契約時，自不得類推適用同法第16條之規定。
　⒉兩造之勞動契約既因原告以勞動基準法第14條第1項第5、6款
    規定行使終止權而消滅，即與同法第16條請求預告期間工資
    之要件不合，且依照前揭說明，此屬立法有意排除，亦無類
    推適用之餘地。因此，原告請求依據勞動基準法第18條反面
    解釋及同法第16條規定，請求被告發給預告期間工資等語，
    即屬無據。
  ㈣非自願證明書部分：
　  按勞動契約終止時，勞工如請求發給服務證明書，雇主或其
    代理人不得拒絕。勞動基準法第19條定有明文。而勞動基準
    法第19條及其施行細則雖未載明服務證明書之應記載事項，
    惟該條乃要求雇主在勞動關係終止後應依誠信原則為之，目
    的在於落實憲法上保障勞工工作權之核心價值，並為強制性
    規定，參酌就業保險法第11條第3 項規定：本法所稱非自願
    離職，指被保險人因投保單位關廠、遷廠、休業、解散、破
    產宣告離職；或因勞動基準法第11條、第13條但書、第14條
    及第20條規定各款情事之一離職。則勞工因有就業保險法第
    11條第3 項規定之非自願離職事由時，應可請求雇主發給註
    記離職原因為非自願離職之服務證明書。查本件原告係依勞
    動基準法第12條第1項第5、6 款規定終止兩造勞動契約，業
    如前述，則其即屬就業保險法第11條第3 項規定之非自願離
    職，是原告請求被告開立非自願離職證明書，為有理由，應
    予准許。
伍、綜上所述，原告依勞動基準法第14條第1 項第6 款規定終止
    兩造間勞動契約，既為合法，則原告依勞動契約法律關係及
    勞動基準法第19條、第14條第4 項、第17條、勞工退休金條
    例第11條、第12條之規定，請求被告給付加班費、資遣費共
    計532,098元（187,250元＋344,848元＝532,098元），及自起
    訴狀繕本送達之翌日即109 年11月19日（於109 年11月18日
    送達予被告，見本院卷㈡第75頁）起至清償日止，按年息5%
    計算之利息，暨開自願離職證明書，均屬正當，應予准許；
    逾此範圍之請求，即屬無據，應予駁回。
陸、法院就勞工之給付請求，為雇主敗訴之判決時，應依職權宣
    告假執行。前項情形，法院應同時宣告雇主得供擔保或將請
    求標的物提存而免為假執行。勞動事件法第44條第1 項、第
    2 項亦有明文。本件原告如主文第1項所示勝訴部分，既屬
    就勞工之給付請求，所為被告之判決，依勞動事件法第44條
    第1 項、第2 項規定，應依職權宣告假執行，並同時宣告被
    告提供相當擔保金額後，得免為假執行。至於原告敗訴部分
    ，其假執行之聲請，已失所依據，應併予駁回。
柒、本件事證已臻明確，兩造其餘攻擊防禦方法及舉證，經審酌
    後認均無礙判決之結果，爰不予一一論述，附此敘明。
捌、訴訟費用之依據：民事訴訟法第79條。
中　　華　　民　　國　　111 　年　　1 　　月　　27　　日
　　　　          勞動法庭    法  官  吳昀儒
　　　　　　　　　
以上正本係照原本作成。
如對本判決上訴，須於判決送達後20日內向本院提出上訴狀。
如委任律師提起上訴者，應一併繳納上訴審裁判費。
中　　華　　民　　國　　111 　年　　1 　　月　　27　　日
　　　　                      書記官   何惠文